【裁判字號】    92,台上,2018
【裁判日期】    920416
【裁判案由】    偽造貨幣
【裁判全文】
最高法院刑事判決                              九十二年度台上字第二０一八號
    上  訴  人  甲○○
右上訴人因偽造貨幣案件，不服台灣高等法院台南分院中華民國九十二年二月十一日
第二審判決 (九十一年度上訴字第一三七三號，起訴案號：台灣台南地方法院檢察署
九十一年度偵緝字第五四六號) ，提起上訴，本院判決如左：
    主  文
上訴駁回。
    理  由
按刑事訴訟法第三百七十七條規定：上訴於第三審法院，非以判決違背法令為理由，
不得為之。是提起第三審上訴，應以原判決違背法令為理由，係屬法定要件。如果上
訴理由並未依據卷內訴訟資料，具體指摘原判決不適用何種法則或如何適用不當，或
所指摘原判決違法情事，顯與法律規定得為第三審上訴理由之違法情形，不相適合時
，均應認其上訴為違背法律上之程式，予以駁回。本件上訴人甲○○上訴意旨略稱：
刑法第一百九十六條第一項所謂收集，須反覆為之，且於收集之前，即有行使之犯罪
意思為其要件。上訴人僅一次取得一張偽鈔，是否意圖供行使之用及已為收集，原判
決並未明其所憑之依據，有理由不備之違法。又扣案之新台幣千元偽鈔，其物質、
形狀、色地、文字及章紋，均摹擬真幣之真形，實非一般人所能辨認，原審未詳查上
訴人於取得之初，是否即有偽鈔之認識，亦有調查未盡之違誤。此外，上訴人固於警
訊中供稱準備使用，於檢察官偵查中供稱有想要使用，惟均不足以證明上訴人於取得
之初即有偽鈔之認識，原審未調查其他事證，遽以上訴人之自白為判決依據，違反證
據法則等語。
惟查原判決認定上訴人甲○○意圖供行使之用，而收集偽造之通用紙幣之事實，已
明係依憑上訴人在警訊及檢察官偵查中之自白，扣案之新台幣千元紙鈔一張及中央銀
行發行局民國九十一年十二月二十七日台央發字第０九一００六九五四四號函，為其
所憑之證據。並說明扣案之新台幣千元紙鈔，其物質、形狀、色地、文字、章紋，均
摹擬真幣之真形，僅質地較粗劣，色澤較淡滯，稍謹慎地以肉眼即可分辨，經送請中
央銀行發行局鑑定，確認係屬偽鈔，該偽鈔客觀上得充供欺罔他人，不因偽鈔表面較
為模糊而有異。又上訴人在警訊中供稱攜帶偽鈔準備使用，在檢察官偵查中供稱有想
要使用，並自承該紙偽鈔係高雄市綽號「阿明」之朋友所送，苟上訴人僅係出於好奇
使然，觀看之後應可當場將偽鈔返還，豈須大費周章從高雄市帶往台南縣？可見上訴
人收集上開偽鈔，確係意圖供行使之用。而以上訴人否認意圖使用之辯解，認係避就
之詞，不足採信，詳理由予以指駁。查刑法第一百九十六條第一項所謂收集，係指
收買受贈互換等一切行為，在收取以前，即有行使之犯罪意思者而言，其以圖供行使
意思，一次收取，即成立該項罪名，並不以反覆收取為必要，原判決已闡述明晰；而
上訴人在警訊中供稱「 (你攜帶偽鈔做何用途？）準備使用」，在檢察官偵查中供稱
：「偽鈔是高雄市朋友『阿明』給我的，僅給我一張，我本覺好奇，且有想要使用，
但未使用就被查獲，我知道錯了」等語，依其供述內容，顯見上訴人於取得之初，即
有偽鈔之認識甚明。又原審係綜合上訴人之自白，扣案之偽鈔及前開中央銀行發行局
鑑定函，上訴人自高雄市取得偽鈔隨身帶至台南縣被查獲等情，而為論斷，並非僅以
上訴人之自白為唯一證據。上訴意旨憑持己見，對原審採證認事職權之合法行使，任
意指摘，難認係合法之上訴理由。其上訴違背法律上之程式，應予駁回。
據上論結，應依刑事訴訟法第三百九十五條前段，判決如主文。
中      華      民      國    九十二    年      四      月     十六     日
                              最高法院刑事第七庭
                                  審判長法官  張  信  雄
                                        法官  賴  忠  星
                                        法官  張  清  埤
                                        法官  呂  永  福
                                        法官  白  文  漳
      右正本證明與原本無異
                                              書  記  官
中      華      民      國    九十二    年      四      月    二十三    日


司法院資訊處製作；財團法人民間司法改革基金會備份。
